【裁判字號】    90,交簡上,11
【裁判日期】    901108
【裁判案由】    公共危險
【裁判全文】
臺灣花蓮地方法院刑事判決                          九十年度交簡上字第一一號
    上訴人即被告  丙○○
右列上訴人因過失傷害等案件，不服臺灣花蓮地方法院花蓮簡易庭九十年度花交簡字
第一二○號中華民國九十年八月一日第一審判決（聲請簡易處刑案號：臺灣花蓮地方
法院檢察署九十年度偵字第九○七、九八四號），提起上訴，本院管轄之第二審合議
庭判決如左：
    主  文
原判決撤銷。
丙○○服用酒類，不能安全駕駛動力交通工具而駕駛，處罰金壹萬貳仟元，如易服勞
役，以佰元折算壹日。又從事業務之人，因業務上之過失傷害人，處有期徒刑伍月
，如易科罰金，以佰元折算壹日。均緩刑年。
    事  實
一、丙○○業計程車司機，為從事駕駛業務之人，於民國九十年一月十二日十七時四
    十分許，於服用酒類，已不能安全駕駛動力交通工具之際，仍酒後駕駛車號ＮＬ
    ─六七○號營業計程車，沿花蓮市慈濟國中旁河堤道路由南往北方向行駛，途經
    慈濟國小旁工地前，應注意飲酒後不得駕車，及應注意與前車保持隨時可以煞停
    之距離，及應注意車前狀況，隨時採取必要之安全措施，又行車速度，應依標誌
    之規定，在市區道路時速不得超過四十公里，且依當時情形天候陰、夜間無照明
    、路面乾燥、無缺陷、無障礙物、視距良好，並無不能注意之情事，丙○○竟疏
    於注意，於酒後駕車、且以時速近八十公里之車速超速行駛，復未注意車前狀況
    ，也未與前車保持適當距離，而追撞由甲○○騎乘（甲○○未領有駕駛執照）後
    載乙○○之同向行駛之車號ＨＥＱ─五六三號機車，致該機車人車倒地，甲○○
    受有左胸挫傷、左膝、左踝、右膝及右足多處擦傷之傷害，乙○○受有頭部外傷
    合併嚴重腦挫傷、右側大腦急性硬膜下出血、蜘蛛膜下膜出血及右側腦出血等傷
    害。丙○○於肇事後即留在現場，並向據報前來現場處理車禍事件之警員自首，
    坦承肇事並接受裁判，復於同日十八時五十三分測試其吐氣後所含酒精濃度達每
    公升零點三六毫克。
二、案經甲○○、乙○○告訴及花蓮縣警察局花蓮分局報請臺灣花蓮地方法院檢察署
    檢察官偵查起訴。
    理  由
一、右揭被告於飲酒後駕車以致肇事，致告訴人甲○○、乙○○受傷之事實，業據被
    告丙○○於警訊、偵查及本院訊問時坦白承認，並經告訴人甲○○、乙○○於警
    訊、偵查及本院訊問時指訴歷歷，復有酒精測定值表、刑法第一百八十五條之三
    案件測試觀察紀錄表、道路交通事故調查報告表各一份、照片六張、診斷證明書
    二份在卷可佐。
二、被告上訴意旨雖辯稱我在事故當天沒有達到不能安全駕駛的程度云云；惟按道路
    交通安全規則第一一四條第二款規定：汽車駕駛人飲酒後其吐氣所含酒精成份超
    過每公升○‧二五毫克以上者，不得駕車。此係因為酒精對中樞神經系統具有麻
    醉作用，對人體之影響固因個人而異，然多與血液中之酒精濃度成正比，通常情
    形，血液中之酒精濃度在每公升一○○○毫克（即呼氣酒精濃度每公升零點五毫
    克）時，雖在外觀上無法辨識，但檢查眼睛機能，對反應時間功能均有降低之事
    實，對一般人而言，血液中酒精濃度增加至每公升一○○○至一五○○毫克（即
    呼氣酒精濃度約每公升零點五至零點七五毫克），顯示快感狀態、話多、臉色紅
    潤、每公升一五○○至二五○○毫克（呼氣酒精濃度每公升零點七五至一點二五
    毫克）時，呈興奮、走路不穩、咬字不清，稍有麻痹現象，迄每公升二五○○至
    三五○○毫克（呼氣酒精濃度每公升一點二五至一點七五毫克）時，始出現步行
    困難，不舒服感、言語不清、意識不明等情狀（參見施多喜撰，酒精（乙醇）之
    鑑定，載刑事科學第三十六期）。又當呼氣中酒精濃度為每公升零點二五毫克時
    ，駕車之肇事率為一般未飲酒人之二倍，若為每公升零點四毫克時，駕車之肇事
    率為一般未飲酒人之六倍，若為每公升零點八五毫克時，駕車之肇事率為一般未
    飲酒人之五十倍（參見中央警察大學交通學系暨交通管理研究所蔡中志教授於八
    十八年九月十八日所製「酒精濃度與肇事率之關係」附表）。則依相關研究結果
    ，汽車駕駛人飲酒後其吐氣所含酒精成份超過每公升零點二五毫克以上，就駕駛
    汽車此種複雜技巧之操作已有障礙。而被告之酒精測試（吐氣酒精濃度每公升零
    點三六毫克），已高出法定不得駕車之標準，顯見被告確已無法安全而有效控制
    交通工具，其屬於不能安全駕駛汽車之情形至明。
三、再按汽車駕駛人飲酒後其吐氣所含酒精成份超過每公升○．二五毫克以上者，不
    得駕車；汽車行駛時，駕駛人應注意車前狀況，並隨時採取必要之安全措施；汽
    車在同一車道行駛時，除超越前車外，後車與前車之間應保持隨時可以煞停之距
    離；行車速度，應按標誌之規定，在市區道路時速不得超過四十公里，道路交通
    安全規則第一百十四條第二款、第九十四條第三項、第一項、修正前第九十三條
    第一項第一款分別定有明文。本件被告領有適當之駕照，對上開交通安全規定應
    無不知之理，其駕車自應注意遵守該規定，且依當時之天候及道路狀況，並無不
    能注意之情事，被告卻疏未注意而酒後駕車、超速行駛、未注意車前狀況、保持
    與前車之適當距離，以致肇事，使告訴人受傷，被告顯有過失，且告訴人之受傷
    結果與被告之過失行為間並有相當之因果關係；（台灣省花東區車輛行車事故鑑
    定委員會九十年五月三十日花鑑字第九○○二四二號函及所附鑑定意見書亦同此
    認定）。本件事證已甚明確，被告犯行可以認定。
四、核被告丙○○所為，係犯刑法一百八十五條之三之服用酒類不能安全駕駛動力交
    通工具而駕駛罪，及同法第二百八十四條第二項前段業務過失傷害罪。被告以一
    業務過失行為致二人受傷，應依想像競合犯規定，從一重處斷。被告所犯前開二
    罪間，一為故意行為，一為過失行為，構成要件亦互不相同，應予分論併罰。被
    告於肇事後，留於犯罪現場，於有偵查權之自強派出所警員藍周信前往處理時，
    坦承肇事並接受偵訊等情，有證人藍周信於本院訊問時證述可參，為自首，依刑
    法第六十二條前段之規定減輕其刑。原審對被告之公共危險、業務過失傷害犯行
    論罪科刑，固非無見，惟對犯罪事實之認定，原審判決並未論及被告為從事駕駛
    業務之人，亦未論及被告過失情節尚包含超速行駛、未注意車前狀況、未與前車
    保持安全距離及被告肇事後符合自首等情，均有未合，再者，被告酒後駕車致人
    受傷，其程度雖已達不能安全駕駛之程度（如前所述），但其肇事後精神狀況尚
    可（證人藍周信證述可參），於同日二十時許在自強派出所受訊時對警員所詢問
    之問題均能正常回答，可見其事發當時應未達於酒醉之程度，自無須依道路交通
    管理處罰條例第八十六條第一項規定加重其刑，原審援引該條例之規定對被告加
    重其刑，亦於法有違，上訴人上訴意旨雖未論及，但此部分既有違誤，自應由本
    院撤銷改判（又原審判決事實及理由四、誤載被告為陳長勝，亦有疏忽，應予更
    正之）。爰審酌被告犯罪之手段、過失情節非輕、所造成之危害及犯罪後之態度
    ，暨其於案發後已與告訴人甲○○、乙○○達成和解（有本院九十年度花調字第
    五七號調解筆錄一份可參）等一切情狀，分別量處如主文所示之刑，並就罰金部
    分諭知易服勞役，及就有期徒刑部分諭知易科罰金之折算標準。末查被告前曾於
    八十三年間因妨害秩序罪，經判處有期徒刑六月，得易科罰金確定，於八十三年
    七月十九日易科罰金執行完畢後，五年以內未曾受有期徒刑以上刑之宣告，此有
    台灣花蓮地方法院檢察署刑案資料查註紀錄表一份在卷可稽，其因一時失慮，致
    為本件犯行，事後已有悔意，並已依和解條件賠償告訴人甲○○（有收據、匯款
    單各一份可參，至於告訴人乙○○部分依約定由被告分期清償，且清償期限尚未
    屆至，附此敘明），其經此教訓應知所警惕，本院認對被告所處之刑以暫不執行
    為適當，爰併宣告緩刑年，以啟自新。
據上論斷，應依刑事訴訟法第四百五十五條之一第三項、第三百六十九條第一項前段
、第三百六十四條、第二百九十九條第一項前段，刑法第一百八十五條之三、第二百
八十四條第二項前段、第五十五條、第四十一條第一項前段、第四十二條第二項、第
六十二條前段、第七十四條第二款，罰金罰鍰提高標準條例第一條前段、第二條，判
決如主文。
中        華        民        國    九十    年    十一    月    八      日
        臺灣花蓮地方法院刑事庭
                                        審判長法官  林秀鳳
                                        法      官  李世華
                                        法      官  楊碧惠
右正本證明與原本無異。
本件不得再上訴。
                                        法院書記官
中        華        民        國    九十    年    十一    月    十四    日
附錄本判決論罪之法律條文：
刑法第一百八十五條之三：
服用毒品、麻醉藥品、酒類或其他相類之物，不能安全駕駛動力交通工具而駕駛者，
處一年以下有期徒刑、拘役或三萬元以下罰金。
刑法第二百八十四條第二項前段：
從事業務之人，因業務之過失傷害人者，處一年以下有期徒刑、拘役或一千元以下罰
金。


司法院資訊處製作；財團法人民間司法改革基金會備份。
